臺灣臺南地方法院民事裁定
110年度消債更字第304號
債  務  人  許金蕊即許馨云


代  理  人  黃懷萱律師（法扶律師）
上列當事人依消費者債務清理條例，聲請更生事件，本院裁定如
下：
    主  文
聲請人許金蕊即許馨云自民國一百一十年十二月二十七日下午四
時起開始更生程序，並命司法事務官進行本件更生程序。
    理  由
一、聲請意旨略以：聲請人即債務人許金蕊即許馨芸前向金融機
    構辦理消費借貸、信用卡契約等，致積欠無擔保債務計新臺
    幣（下同）2,969,191元，因無法清償債務，乃於民國110年
    5月間向本院聲請前置調解，因無法負擔債權人所提還款方
    案而於同年9月13日調解不成立，因聲請人有不能清償債務
    或有不能清償之虞，復未經法院裁定開始清算程序或宣告破
    產，爰依法聲請准予裁定更生等語。
二、按「債務人不能清償債務或有不能清償之虞者，得依本條例
    所定更生或清算程序，清理其債務。」消費者債務清理條例
    （下稱消債條例）第3條定有明文。衡以消費者與金融機構
    間債之關係之發生，係依契約自由原則及相互間之信賴為基
    礎，此為社會經濟活動得以維繫及發展之重要支柱，債務人
    經濟窘迫，固不應任其自生自滅，債權人一方之利益，仍不
    能因之摒棄不顧。是債務人於協商程序中，自應本於個人實
    際財產及收支狀況，依最大誠信原則，商討解決方案。如終
    究不能成立協商，於聲請更生或清算時，法院審酌上開條文
    所謂「不能清償或有不能清償之虞」，自宜綜衡債務人全部
    收支、信用及財產狀況，評估是否因負擔債務，而不能維持
    最基本之生活條件；所陳報之各項花費，是否確屬必要性之
    支出；如曾有協商方案，其條件是否已無法兼顧個人生活之
    基本需求等情，為其判斷之準據。
三、經查：
  ㈠聲請人前向金融機構辦理消費借貸、信用卡契約等，致現積
    欠無擔保債務至少2,969,191元，前即因無法清償債務，而
    於110年5月間向本院聲請前置調解，因無法負擔債權人所提
    還款方案而於110年9月13日調解不成立等情，有110年5月20
    日前置調解聲請狀所附財團法人金融聯合徵信中心前置協商
    專用債權人清冊、110年9月24日更生聲請狀所附債權人清冊
    、前置協商不成立通知書、110年11月15日陳報狀所附信用
    報告等件在卷可稽（見調解卷第25-30、本院卷第15-17、27
    、119-124頁），堪信為真實。
  ㈡聲請人自陳現任職於蜜餞分裝工廠，每月收入約為24,200元
    ，其名下無財產、108、109年度申報所得分別為27,977元、
    26,112元，現未投保勞工保險等情，有110年5月20日前置調
    解聲請狀所附綜合所得稅各類所得資料清單暨國稅局財產歸
    屬資料清單、110年9月24日更生聲請狀所附財產及收入狀況
    說明書、110年11月15日陳報狀所附薪資轉帳存摺內頁、本
    院稅務電子閘門財產所得調件明細表可稽（見調解卷第31-3
    5、本院卷第11-14、127-139、61-64頁）。另查無聲請人有
    其他收入來源，佐以聲請人提出薪資轉帳存摺內頁為證，則
    以聲請人主張之收入來源，應全非虛罔，是以聲請人自陳之
    每月收入24,200元作為核算其現在償債能力之基礎，應能反
    映真實收入狀況。
  ㈢至支出部分，聲請人主張需扶養母親，每月支出扶養費4,000
    元。按直系血親、兄弟姊妹相互間，互負扶養之義務，民法
    第1114條第1、3款定有明文。查聲請人母親未領有社會補助
    ，未有申報所得及財產等情，有戶籍謄本、本院稅務電子閘
    門財產所得調件明細表、臺中市社會局110年11月23日中社
    助字第1000138885號函等件附卷可證（見本院卷第147-149
    、179-181、183頁）。扶養費用部分，參照消債條例第64條
    之2、民法第1118、1119條規定，其負扶養義務之程度，亦
    應考量其目前身負債務之窘境，所負擔之扶養義務能力，自
    非比一般，在無其他更為詳實之資料可供佐證之情形下，故
    本院認定以臺南市110年度之每人每月最低生活費為13,304
    元之1.2倍為15,965元為標準，與其他5名扶養義務人分擔母
    親扶養費後，聲請人每月支出母親扶養費應以2,660元為度
    【計算式：15,965÷6＝2,660】，聲請人就此主張支出4,000
    元，尚屬過高。至聲請人個人日常生活必要費用部分，審酌
    聲請人負債之現況，基於社會經濟活動之互賴及誠信，該日
    常生活所需費用，自應節制開支，不得有超越一般人最低生
    活標準之享受，否則反失衡平，本院依消債條例第64條之2
    第1項，參酌衛福部社會司所公告歷年最低生活費標準，臺
    南市110年度之每人每月最低生活費為13,304元之1.2倍為15
    ,965元，則聲請人每月最低生活費除有特殊情形並有證據證
    明者外，自宜以此為度，始得認係必要支出。聲請人主張每
    月個人必要生活費為17,029元，尚嫌過高。
  ㈣綜上所述，以聲請人現每月之收入24,200元為其償債能力基
    準，扣除其每月負擔母親扶養費2,660元及個人必要生活費1
    5,965元後僅餘5,575元，而聲請人目前負債總額為2,969,19
    1元，以上開餘額按月攤還結果，約44年期間能清償完畢，
    堪認聲請人確有不能清償債務或有不能清償之虞之情事。從
    而，聲請人主張已不能清償債務，聲請本院准予更生，依所
    舉事證及本院調查結果，即無不合。
四、末按「法院開始更生程序之裁定，應載明其年、月、日、時
    ，並即時發生效力。」、「法院裁定開始更生或清算程序後
    ，得命司法事務官進行更生或清算程序，必要時得選任律師
    、會計師或其他適當之自然人或法人一人為監督人或管理人
    。」消費者債務清理條例第45條第1 項、第16條第1 項分別
    定有明文。本件聲請人其目前收入及財產狀況，不能履行債
    務，依聲請人其目前收入及財產狀況，未償之債務亦屬不能
    清償，有如上述。此外，復查無聲請人有消費者債務清理條
    例第46條各款所定駁回更生聲請等事由，從而，聲請人聲請
    更生，洵屬有據，應予准許，爰命司法事務官進行本件更生
    程序。
五、依消費者債務清理條例第11條第1 項、第45條第1 項、第16
    條第1 項，裁定如主文。
中　　華　　民　　國　　110 　年　　12　　月　　27　　日
                  民事第四庭    法  官　李姝蒓
以上正本證明與原本無異。
本裁定不得抗告。
本裁定已於110年12月27日下午4時公告。
中　　華　　民　　國　　110 　年　　12　　月　　27　　日
                                書記官　張鈞雅